臺灣桃園地方法院刑事判決　　　　　　　96年度訴字第1030號
公　訴　人　台灣桃園地方法院檢察署檢察官
被　　　告　甲○○
　　　　　　　　　　號
　　　　　　　　　　（現另案羈押在台灣桃園看守所）
上列被告因違反毒品危害防制條例案件，經檢察官提起公訴（96
年度毒偵字第690 號），本院合議庭裁定改依簡式審判程序，茲
判決如下：
    主  文
甲○○施用第一級毒品，累犯，處有期徒刑柒月；扣案如附表編
號1 所示之物，沒收。又施用第二級毒品，累犯，處有期徒刑伍
月；扣案如附表編號2 所示之物，沒收。應執行有期徒刑拾壹月
，扣案如附表所示之物，均沒收。
    事  實
一、甲○○前曾於民國91年間因施用毒品案件，經本院以91年度
    毒聲字第1833號裁定送觀察、勒戒，於91年9 月27日入勒戒
    處所，因認無繼續施用毒品之傾向，於91年10月23日出所，
    並經台灣桃園地方法院檢察署檢察官於91年10月24日以91年
    度毒偵緝字第387 號為不起訴處分確定；於92年間因竊盜案
    件，經本院以92年度壢簡字第1162號判決判處有期徒刑6 月
    確定；同年間再因竊盜案件，經本院以92年度壢簡字第1699
    號判決判處有期徒刑6 月確定；上開2 罪經本院以93年度聲
    字第1849號裁定應執行有期徒刑11月確定；同年間再因違反
    毒品危害防制條例案件，經本院以93年度訴字第849 號判決
    就連續施用第一級毒品部分判處有期徒刑9 月，就連續施用
    第二級毒品部分判處有期徒刑4 月，並定應執行有期徒刑1
    年確定，並與上開應執行之有期徒刑11月接續執行，於93年
    3 月14日入監執行，於94年8 月11日縮短刑期假釋出監，於
    94年12月27日縮刑期滿假釋未經撤銷，未執行之刑以已執行
    論（構成累犯）。詎其仍不知悔改，明知海洛因、甲基安非
    他命分別係毒品危害防制條例所稱之第一級、第二級毒品，
    不得非法持有及施用，分別基於：(一)施用第一級毒品海洛因
    之犯意，於96年1 月16日晚間10時30分許，在桃園縣平鎮市
    ○○路1 號前，以將海洛因捲入香煙中之方式施用海洛因1
    次。(二)施用第二級毒品甲基安非他命之犯意，於96年1 月16
    日晚間10時許，在上處，以吸食器施用第二級毒品甲基安非
    他命1 次。嗣於96年1 月17日下午4 時40分許，在上處為警
    查獲，並扣得如附表所示之物。
二、案經桃園縣政府警察局中壢分局報請台灣桃園地方法院檢察
    署檢察官偵查起訴。
    理  由
一、按刑事訴訟法第273 條之1 第1 項規定除被告所犯為死刑、
    無期徒刑、最輕本刑為3 年以上有期徒刑之罪或高等法院管
    轄第一審案件者外，於審判期日前之程序進行中，被告先就
    被訴事實為有罪之陳述時，審判長得告知被告簡式審判程序
    之旨，並聽取當事人、代理人、辯護人及輔佐人之意見後，
    裁定進行簡式審判程序。經查，本件被告甲○○被訴違反毒
    品危害防制條例案，非前開不得進行簡式審判程序之案件，
    經被告於本院審理時就被訴事實為有罪之陳述，且經本院告
    知被告簡式審判程序之旨，聽取被告及檢察官之意見後，爰
    依上開刑事訴訟法第273 條之1 第1 項之規定，當庭裁定改
    依簡式審判程序審判之，合先敘明。
二、上開犯罪事實，業經被告於本院審理中坦承不諱：
  (一)被告於96年1 月17日下午5 時30分許為警採集尿液送請台灣
    檢驗科技股份有限公司以EIA 酵素免疫分析法為初步檢驗，
    復以GC/MS 氣相層析/ 質譜儀法為確認檢驗結果，確呈可待
    因、嗎啡、安非他命、甲基安非他命陽性反應（可待因、嗎
    啡為海洛因代謝物質；安非他命、甲基安非他命為甲基安非
    他命代謝物質），有該公司濫用藥物尿液檢驗報告及桃園縣
    政府警察局中壢分局被採尿人姓名編號對照表各1 紙附卷可
    稽（見台灣桃園地方法院檢察署96年度毒偵字第690 號偵查
    卷第35、18頁）。按海洛因經注射入人體後，約百分之80於
    24小時內自尿中排出，一般而言，尿液中能否驗出嗎啡陽性
    與其投與量、投與途徑、採尿時間、個人體質及檢驗方法之
    靈敏度有關，國外曾有文獻報導注射6 毫克之海洛因鹽酸鹽
    ，其代謝物嗎啡之平均可檢出時限約為26小時，另甲基安非
    他命經施用進入人體後，經人體代謝作用，約百分之70於24
    小時內自尿中排出，約百分之90於96小時內自尿中排出，最
    長可能不會超過4 日，此有行政院衛生署藥物食品檢驗局81
    年9 月8 日81藥檢壹字第8114885 號函、81年2 月8 日81藥
    檢壹字第001156號函可按。且以氣相層析質譜分析法作藥物
    及其代謝產物之定性及定量分析檢驗者，幾乎不會有偽陽性
    反應產生，亦即如尿液中未含有煙毒之反應者，即不可能產
    生因藥物所引起之偽陽性反應；此為毒品檢驗學之常規，亦
    為本院辦理相關違反毒品危害防制條例案件所知悉，是以上
    開檢驗結果當足以認定為真實而堪予採信。此外，復有如附
    表所示之物可佐，被告自白應與事實相符，堪予採信。
  (三)又被告前曾於91年間因施用毒品案件，經本院以91年度毒聲
    字第1833號裁定送觀察、勒戒，於91年9 月27日入勒戒處所
    ，因認無繼續施用毒品之傾向，於91年10月23日出所，並經
    台灣桃園地方法院檢察署檢察官於91年10月24日以91年度毒
    偵緝字第387 號為不起訴處分確定，有台灣桃園地方法院檢
    察署全國施用毒品案件紀錄表、受觀察勒戒人毒品及前科紀
    錄簡列表、台灣高等法院被告前案紀錄表在卷為憑，其於5
    年內再犯本件施用第一、二級毒品之罪，事實已臻明確。綜
    上所述，足徵被告係於5 年內再犯毒品危害防制條例第10條
    第1 項、第2 項之罪，應予依法論科。
三、核被告所為，係犯毒品危害防制條例第10條第1 項之施用第
    一級毒品罪及同條第2 項之施用第二級毒品罪。其持有第一
    、二級毒品之低度行為，分別為其施用毒品之高度行為所吸
    收，不另論罪。被告所犯上開2 罪間，犯意各別，罪名有異
    ，應予分論併罰。至被告於本院審理時供稱：伊於96年2 月
    6 日尚有因施用第一、二級毒品遭查獲云云，惟按「刑法上
    集合犯，係指行為之本質上，具有反覆、延續實行複次作為
    之特徵，經立法特別歸類，使成獨立之犯罪構成要件行為態
    樣，故雖有複次作為，仍祇成立一罪。又所稱接續犯，係指
    數個在同時同地或密切接近之時地，侵害同一法益之行為，
    因各舉動之獨立性極為薄弱，社會通念認為無法強行分開，
    乃將之包括視為一個行為之接續進行，給予單純一罪之刑法
    評價。此種實質上一罪之集合犯及接續犯，與裁判上一罪之
    連續犯，其相異者，係在於連續犯侵害同一法益之數行為，
    各具獨立性，客觀上並認為其間存有時間上之差距，乃認係
    出於一個概括之犯意，為期訴訟經濟，擬制為一罪。95年7
    月1 日起施行之修正刑法，已將連續犯及其性質類似之常業
    犯規定悉予刪除，考其立法旨趣，係因對於多次原可獨立評
    價之行為，僅論以一罪，不無鼓勵犯罪之嫌，亦與國民對於
    法律之感情相悖。是就集合犯及接續犯之觀念，於判斷時，
    自不能無限擴張，除仍應受社會通念之支配外，尤應注意其
    公平性、合理性，使與經驗法則、論理法則及比例原則等一
    般法律適用之原理原則相適合，否則即與上揭修法精神不符
    。」最高法院著有96年度台上字第787 號判決意旨參照。查
    「施用毒品罪，在修正刑法於95年7 月1 日施行前，無論實
    務與理論，一向認為施用完畢，其犯罪即屬成立，基於概括
    犯意，多次施用同級毒品，認係成立連續犯，從無依接續犯
    或常習犯、集合犯所謂包括一罪論處之例，則95年7 月1 日
    起刑法連續犯規定刪除後，多次施用同級毒品，自應併合處
    罰。」最高法院著有96年度台上字第1195號判決意旨參照（
    另如最高法院96年度台上字第814 號、96年度台上1462號、
    96年度台上字第1624號判決均係被告上訴主張其多次施用第
    一級毒品海洛因之犯行，有集合犯實質上一罪關係云云，而
    經最高法院駁回上訴之例）。又參酌行政院衛生署管制藥品
    管理局92年1 月28日管檢字第113371號函示：一般而言約經
    7 至10天海洛因之戒斷症狀會漸緩和，若經2 至3 個月未曾
    吸食，戒斷症狀應不再發生，惟吸食海洛因者不論在生理或
    心理上都會對海洛因產生強烈的渴求與依賴，即使長期停止
    使用，往往因為心理上的渴藥性而再度吸食等語；另該局93
    年12月22日管宣字第0930012251號函示：長期使用海洛因會
    產生耐藥性及心理、生理依賴性，即需增加劑量才可達到主
    觀上相同效果，一旦停止使用，除產生戒斷反應外，心理的
    渴藥性是吸毒者最難克服的問題；又所謂心理依賴性是對自
    己個人已習慣事情的一種需要或渴求，成癮者在戒毒成功若
    回到以往吸毒的場所，或遇到以往共同吸毒的朋友，則雖對
    嗎啡類藥物已無生理依賴性，仍很容易再度使用，此為心理
    依賴性所造成等語，則由上開函示所述，在一定時間停止施
    用海洛因後，戒斷症狀即可不再發生，而施用海洛因者亦多
    僅係因心理上之因素而再度使用，顯見施用毒品本質上並無
    具有反覆、延續實行之特徵，且施用毒品罪之構成要件並無
    預定行為人須反覆實施數個同種類行為始能成立該罪。又被
    告於本院審理時供稱：「96年1 月16日下午遇到朋友綽號『
    阿雄』，他剛好要去拿海洛因及安非他命。『阿雄』就問我
    要不要合資一起購買。我們合資購買，2 人各出1 千元，買
    了海洛因跟安非他命，拿到東西後，就一起回到『阿雄』的
    住處一起施用。原來去找『阿雄』的時候，並沒有打算要施
    用毒品，是他說剛好要去買，才臨時起意的。」、「（除了
    本案外，是否還有因毒品案件被查獲？）96年2 月6 日在桃
    園縣中壢市我租屋處還有被抓過1 次，那次我有用海洛因及
    安非他命。那次是前2 天朋友帶海洛因及安非他命過來我住
    處，因為我身上有錢，所以就順便跟他拿一點。這次也是臨
    時起意的。」等語（見本院96年5 月8 日簡式審判筆錄第4
    、5 頁），則本件經本院論罪科刑部分，被告係偶然情形因
    友人邀約而購買毒品施用，而被告所供96年2 月6 日遭查獲
    該次縱使確有施用毒品，亦係因友人攜帶毒品至其住處，臨
    時起意向該友人購買毒品後施用，且被告亦明確供稱其並無
    戒斷症狀，顯見被告係因戒毒決心並未堅定的一再施用毒品
    ，主觀上已非出於單一犯意，且並未時間緊接一再施用（被
    告本件經本院論罪科刑部分，與被告所供另次遭查獲犯行之
    施用時間，間隔已達2 週餘，時間上並非接續），是自無集
    合犯或接續犯之適用，一併敘明。又被告前曾於92年間因竊
    盜案件，經本院以92年度壢簡字第1162號判決判處有期徒刑
    6 月確定；同年間再因竊盜案件，經本院以92年度壢簡字第
    1699號判決判處有期徒刑6 月確定；上開2 罪經本院以93年
    度聲字第1849號裁定應執行有期徒刑11月確定；同年間再因
    違反毒品危害防制條例案件，經本院以93年度訴字第849 號
    判決就連續施用第一級毒品部分判處有期徒刑9 月，就連續
    施用第二級毒品部分判處有期徒刑4 月，並定應執行有期徒
    刑1 年確定，並與上開應執行之有期徒刑11月接續執行，於
    93年3 月14日入監執行，於94年8 月11日縮短刑期假釋出監
    ，於94年12月27日縮刑期滿假釋未經撤銷，未執行之刑以已
    執行論，有台灣桃園地方法院檢察署刑案資料查註紀錄表、
    台灣高等法院被告前案紀錄表在卷為憑，其前受有期徒刑之
    執行完畢，於5 年以內故意再犯本件最重本刑為有期徒刑以
    上之罪，均為累犯，應依刑法第47條第1 項規定，各加重其
    刑。爰審酌被告施用毒品，戕害自身身心，前已經觀察、勒
    戒、強制戒治處分乃至有期徒刑之執行，仍無戒除毒癮之決
    心，惟犯罪後尚能坦承犯行，尚有悔意及其犯罪動機、手段
    等一切情狀，量處如主文所示之刑，並定其應執行之刑，以
    資懲儆。扣案如附表編號1 所示之物，為被告所有供（但非
    專供）施用第一級毒品犯行所用之物，而扣案如附表編號2
    所示之物，為被告所有供（但非專供）施用第二級毒品犯行
    所用之物，業據被告於本院審理時供明，爰依刑法第38條第
    1 項第2 款之規定，均宣告沒收。
據上論斷，應依刑事訴訟法第273 條之1 第1 項、第299 條第1
項前段，毒品危害防制條例第10條第1 項、第2 項，刑法第11條
前段、第47條第1 項、第51條第5 款、第38條第1 項第2 款，判
決如主文。
本案經檢察官嵇珮晶到庭執行職務。
中　　華　　民　　國　　96　　年　　5 　　月　　22　　日
                  刑事第二庭  法　官　鄭吉雄
以上正本證明與原本無異。
如不服本判決，應於判決送達後10日內向本院提出上訴狀（應附
繕本），上訴於臺灣高等法院。
　　　　　　　　　　　　　　　書記官　王月香
中　　華　　民　　國　　96　　年　　5 　　月　　24　　日
附表：
┌──┬───────┬───────────────┐
│編號│ 扣案物品名稱 │備                          註│
├──┼───────┼───────────────┤
│ 1  │塑膠夾鏈袋2只 │為被告所有供（但非專供）施用第│
│    │              │一級毒品所用                  │
├──┼───────┼───────────────┤
│ 2  │吸食器1組     │為被告所有供（但非專供）施用第│
│    │              │二級毒品所用                  │
└──┴───────┴───────────────┘
附錄論罪科刑法條：
毒品危害防制條例第10條
施用第一級毒品者，處 6 月以上 5 年以下有期徒刑。
施用第二級毒品者，處 3 年以下有期徒刑。
